【裁判字號】    98,台聲,1081
【裁判日期】    981022
【裁判案由】    請求土地所有權移轉登記等
【裁判全文】
最高法院民事裁定            九十八年度台聲字第一○八一號
聲  請  人  明仁建設股份有限公司
                      之5
法定代理人  丙○○○
訴訟代理人  沈明達律師
上列聲請人因與甲○○等間請求土地所有權移轉登記等事件，對
於中華民國九十八年八月二十日本院裁定（九十八年度台上字第
一四八三號），聲請再審，本院裁定如下：
    主  文
聲請駁回。
聲請訴訟費用由聲請人負擔。
    理  由
本件聲請人對於本院九十八年度台上字第一四八三號確定裁定，
主張有民事訴訟法第四百九十六條第一項第一款適用法規顯有錯
誤之情形，對之聲請再審，其理由無非以：伊對於台灣高等法院
九十六年度上更(二)字第一○三號判決提起上訴，於上訴狀中已表
明地主徐振耀出具之土地使用權同意書係申請建造執照之證明文
件，該第二審判決認土地使用權同意書係一般行政作業填寫之文
書，不能作為證明文件，顯違證據法則；又依系爭合建契約第十
一條第二項約定，徐振耀應於合建房屋建至第五層樓結構體完成
時，履行移轉系爭土地應有部分之義務，且相對人甲○○與客戶
所立之土地預定買賣契約書第七條第二項後段明載：雙方同意於
十樓結構體完成時辦理申報土地增值稅及土地過戶手續等語，該
第二審判決竟謂依上開買賣契約書，徐振耀移轉登記之履行期已
變更為不確定，並自行影印聲請人於徐振耀之被繼承人即相對人
乙○○等另案訴請移轉合建分得房屋事件中所提出系爭土地應有
部分分算表作為附表，判決乙○○等於移轉土地應有部分與聲請
人時，聲請人應將乙○○等分得房屋移轉登記與乙○○等，並交
付地下二層停車位全數，違背一事不再理原則，且有任作主張、
主文錯誤、判決理由矛盾之違法；另就聲請人主張甲○○未承擔
徐振耀移轉系爭土地應有部分之義務，徐振耀是項債務未免除，
及徐振耀依約應付違約金，不以發生損害為必要乙節，恝置不論
，有判決理由不備之情形。原確定裁定竟謂伊對於原第二審判決
之違背法令無具體之指摘，適用法規顯有錯誤云云，為其論據。
按取捨證據、認定事實及解釋契約屬於第二審法院之職權，若其
認定並不違背法令，即不許任意指摘其認定不當，以為上訴理由
。本件聲請人於前訴訟程序第三審上訴時所表明之上訴理由，關
於主張前訴訟程序第二審所為對待給付判決部分，違背一事不再
理原則乙節。查民事訴訟法上所謂一事不再理原則，乃指同一事
件已有確定之終局判決者而言，而所謂同一事件，必同一當事人
就同一訴訟標的法律關係為同一請求。同時履行抗辯，僅係防禦
方法，並非訴訟標的，法院所為對待給付部分之判決，不生違背
一事不再理原則之問題。至聲請人表明之其他上訴理由，無非係
就事實審法院取捨證據、認定事實及解釋契約之職權行使指摘其
為不當。本院上開確定裁定因認聲請人對前訴訟程序第二審判決
提起上訴，未對該判決之如何違背法令有具體之指摘，且未具體
敘述為從事法之續造、確保裁判之一致性或其他所涉及之法律見
解具有原則上重要性之理由，其上訴為不合法，爰裁定駁回其上
訴，核無適用法規顯有錯誤之情形。聲請人指摘原確定裁定有適
用法規顯有錯誤之情形，聲明廢棄，非有理由。
據上論結，本件聲請為無理由。依民事訴訟法第九十五條、第七
十八條，裁定如主文。
中    華    民    國  九十八  年    十    月  二十二  日
                      最高法院民事第六庭
                          審判長法官  劉  福  來
                                法官  陳  國  禎
                                法官  陳  重  瑜
                                法官  吳  麗  女
                                法官  簡  清  忠
      本件正本證明與原本無異
                                      書  記  官
中    華    民    國  九十八  年   十一   月    三    日
                                                Ａ


司法院資訊處製作；財團法人民間司法改革基金會備份。
